【裁判字號】    88,易,159
【裁判日期】    891012
【裁判案由】    竊盜
【裁判全文】
臺灣花蓮地方法院刑事判決                          八十八年度易字第一五九號
    公  訴  人  臺灣花蓮地方法院檢察署檢察官
    被      告  乙○○
右列被告因竊盜案件，經檢察官提起公訴（八十八年度偵字第六八九號），本院判決
如左：
    主  文
乙○○無罪。
    理  由
一、公訴意旨略以：被告乙○○意圖為自己不法之所有，於民國八十七年十二月十二
    日下午二時許，趁代替被害人丙○○看守花蓮市○○路○段六三六號住宅及工廠
    之便，順手竊取工廠內鋁化銅門（大門十六片、小門二十七片）共四十三片、馬
    達十五台（大馬達五台、小馬達十台）、空氣壓縮機、傳真機、影印機各乙台，
    得手後，並將其中鋁化銅門以新台幣一萬元之價格，變賣予不知情之尚城回收場
    負責人謝永豪、謝勝楠兄弟二人；嗣經被害人報警查獲，因認被告涉犯刑法第三
    百二十條第一項之竊盜罪嫌云云。
二、按犯罪事實應依證據認定之，無證據不得推定其犯罪事實。又不能證明被告犯罪
    者，應諭知無罪之判決，刑事訴訟法第一百五十四條、第三百零一條第一項分別
    定有明文。又事實之認定，應憑證據，如未能發現相當證據，或證據不足以證明
    ，自不能以推測或擬制之方法，為裁判基礎；且認定犯罪事實所憑之證據，無論
    直接證據或間接證據，其為訴訟上之證明，須於通常一般之人均不致有所懷疑，
    而得確信其為真實之程度者，始得據為有罪之認定，倘其證明尚未達到此一程度
    ，而有合理之懷疑存在時，即應為無罪之認定。（最高法院四十年臺上字第八六
    號判例、七十六年度臺字第四九八六號判例意旨可參）。再告訴人之告訴，本以
    使被告受刑事訴追為目的，故其陳述是否與事實相符，自應調查其他證據，以資
    審認，苟其所為攻擊之詞，尚有瑕疵，則在此瑕疵未予究明以前，即不能遽採為
    斷罪之基礎（最高法院六十九年臺上字第一五三一號判決意旨參照）。
三、公訴人認被告涉犯上揭犯行，無非係以「本件事實業據被害人丙○○、證人謝永
    豪謝勝楠指證綦詳，而被告變賣銅門所得之一萬元亦未交付被害人」等情詞為其
    論罪之依據。經訊據被告固坦承有變賣鋁化銅門與回收場之事實，然堅詞否認有
    何竊盜犯行，辯稱：「我沒有偷，我認識被害人很久了，之前有去幫忙他做良心
    水的業務，做了大概四個多月，因為那廠房很大，所以我跟他要求前面租給我開
    餐廳，他也跟我收了租金，一個月拿我五千元租金，後來我裝潢好開始營業時，
    他卻變卦說餐廳他要，我說我裝潢要錢，至少要讓我把裝潢費賺回來，因而雙方
    感情破壞，後來他才告我偷東西。鋁化銅門是我要開餐廳時，他有跟我講過要我
    處理掉，我才把它拿去賣給古物商。丙○○問我說是賣給何人，我還坦白告訴他
    是賣給那一家古物商，不然他怎麼會知道。（法官問：空氣壓縮機、影印機、傳
    真機及馬達你有無見過？）空氣壓縮機我有看過，但是跟鐵門擺在不同位置，影
    印機、傳真機是置放在廠房的辦公室，馬達則擺在室外，連接在其他設備上。這
    些東西我都沒有偷。後來經我調查，那廠房並不是他的。事實上，除了影印機、
    傳真機是他所有之外，其他的東西，都不是他的，這事他之前有告訴過我。」等
    語（見本院八十九年九月二十八日審判筆錄）。
四、質之告訴人丙○○並不否認曾拜託被告即其友人乙○○代為看管其住家及工廠等
    情（見警訊卷八十八年二月七日下午四時被害人第一次偵訊筆錄、偵查卷八十八
    年三月五日訊問筆錄），惟否認有委請被告代為處理鋁化銅門之事宜，並於偵查
    中進一步指稱：「我與乙○○是老友，之前在台北認識，八十七年八月他來花蓮
    找我，就住在我的工廠，也沒有工作，偶而會幫我做事，我沒有給他薪水，我想
    改做餐廳，但錢不夠，所以去找投資人，經常不在花蓮，年底時乙○○說要借一
    塊地來做小吃攤，我大約一個星期不在花蓮，回來時，他已經開始裝潢隔間，取
    名『粉味卡拉ＯＫ』，我反對他開這家卡拉ＯＫ，他堅持要做，我同意他用一小
    塊地，約定（八十八年）元月十日前付二萬元押租金，其中租金是五千元，押金
    一萬五千元，後來黃某有拿租金五千元給我，到十日晚上打電話給我要簽約，說
    簽完約才給我押金，我不同意，向他討鑰匙也不還我，在八十七年十二月間時發
    現銅門板不見，同時也懷疑是他，但因沒有證據，也只有懷疑，後來門的去向找
    到了，也查明流向才告他，在我報案後過年前我的辦公桌也不見了。」等語。茲
    比照被告及告訴人二人關於租用廠房開設餐廳所為之陳述，固各執一詞，然從告
    訴人對於被告之多所抱怨，當可推知其二人顯係因開設餐廳意見不符而反目，因
    之告訴人不利於被告之指訴是否與事實相符，甚至有誇大之情形，便不無仔細推
    敲之必要。又本院為明瞭告訴人之指訴究否屬實，曾多次傳喚其到庭與被告對質
    ，惟告訴人僅曾於八十八年九月七日庭訊時到庭，一如往昔否認曾委託被告幫忙
    處理銅門等物品之情外，再未到庭進一步釐清相關細節疑點，顯見其對本件結果
    亦漠不關心。
五、被告於本院審理時曾請求傳喚證人即告訴人之合夥股東何國芳及雙方之友人甲○
    ○到庭作證，證人何國芳結稱：「確實有這些東西，但鐵門是原來屋主的，丙○
    ○曾叫我賣過，有機肥料機組很龐大，馬達附在上面有三、四個，空氣壓縮機也
    有，在地下室有一部壞的，在倉庫另有一部好像是鐵工的，因為當時老闆是丙○
    ○，另有會計及鐵工（水電工）和我共四個人，‧‧‧（法官問：丙○○有無授
    權乙○○賣這些東西？）賣這些東西我不知道，但有叫被告去整理這些東西，說
    要做餐廳，但是由誰經營我不知道，因為我們辦公室都在一起，所以他們在談時
    我有聽到。」等語（見本院八十八年八月二十四日訊問筆錄）明確。另證人甲○
    ○則結稱：「‧‧‧案發前我常去丙○○那裡。以我瞭解，丙○○有請被告處理
    地下室的東西，可能是要他（指被告）以新品的價值處理，但被告卻以舊品將之
    賣給古物商，所以丙○○不高興，至於馬達那些東西，我並沒有看到。這事是我
    在他們商談時所聽到。那些鋁化銅門我有看過，因為淹水而且放很久都生銹了。
    被告跟被害人租廠房開餐廳的事，我也知道，後來被告有裝潢整修。」等語（見
    本院八十九年九月二十八日審判筆錄）翔實，核與被告所辯並無齟齬之處，具見
    被告所辯有關鋁化銅門確係告訴人委伊代為處理乙節，尚非子虛，應可信實。既
    此則被告變賣該批鋁化銅門予中古商行之行為，主觀上實無不法意圖，焉可論以
    竊盜！此外，有關工廠內之馬達十五台（大馬達五台、小馬達十台）、空氣壓縮
    機、傳真機、影印機各乙台等失竊財物，公訴人僅以告訴人之片面不利指訴及被
    告曾受託代為看守告訴人位於花蓮市○○路○段六三六號住宅及工廠兩點，遽行
    推論被告一併涉及此部分竊盜犯行，未免率斷，蓋此部分財物經查亦無任何其他
    積極事證足認係被告所竊，既不能證明被告犯罪，爰依首揭說明，自應為無罪判
    決之諭知，俾免冤抑。
據上論斷，應依刑事訴訟法第三百零一條第一項前段，判決如主文。
本案經檢察官李子春到庭執行職務
中      華      民      國    八  十  九    年    十    月    十  二    日
                              臺灣花蓮地方法院刑事庭
                                  法  官  張  健  河
右正本證明與原本無異。
如對本判決不服，應於送達後十日內，向本院提出上訴狀。（應抄附繕本）告訴人或
被害人如對於本判決不服者，應具備理由請求檢察官上訴，其上訴期間之計算係以檢
察官收受判決正本之日期為準。
                                  法院書記官
中      華      民      國    八  十  九    年    十    月    十  三    日


司法院資訊處製作；財團法人民間司法改革基金會備份。
